臺灣士林地方法院刑事判決　　　　　　　 96年度訴字第210號
公　訴　人　臺灣士林地方法院檢察署檢察官
被　　　告　丙○○
上列被告因毒品危害防制條例案件，經檢察官提起公訴（96年度
偵字第525 號），被告於本院準備程序期日就被訴事實為有罪之
陳述，經合議庭評議後，裁定改由受命法官獨任進行簡式審判程
序，並判決如下：
    主  文
丙○○幫助施用第二級毒品，累犯，處有期徒刑陸月，如易科罰
金，以新臺幣壹仟元折算壹日。
    事  實
一、丙○○前於民國94年間因違反毒品危害防制條例案件，經臺
    灣板橋地方法院以94年度易字第1514號判決處有期徒刑4 月
    確定，於95年7 月6 日易科罰金執行完畢（構成累犯），詎
    因施用第2 級毒品安非他命成癮，經濟拮据，遂於95年10月
    8 日下午4 時許，以開車載運之勞務及油資作價，至臺北縣
    土城市一帶，以乙○○提供之茶壺5 只，與乙○○合資向姓
    名年籍不詳，綽號「阿強」之成年男子共同購入第2 級毒品
    安非他命約0.5 公克，嗣並返回乙○○臺北市中山區○○○
    路○ 段62巷11號3 樓之住處施用，以解毒癮。適甲○○前經
    送觀察、勒戒及強制戒治後，於95年2 月14日強制戒治執行
    完畢釋放出所，經臺灣士林地方法院檢察署檢察官以95年度
    戒毒偵字第11號處分不起訴確定，復於95年間因犯施用第1
    級毒品罪，經本院以95年度訴字第860 號判處有期徒刑6 月
    確定，猶不知悔改，於95年10月8 日晚間10時許，在乙○○
    上址住處見丙○○、乙○○正以上開第2 級毒品安非他命置
    於乙○○所有之玻璃球吸食器內，以火燒烤施用所生煙霧（
    丙○○所犯施用第2 級毒品安非他命部分，已為臺灣臺北地
    方法院檢察署檢察官提起公訴，並經臺灣臺北地方法院以96
    年度易字第41號判決處有期徒刑6 月），亦起意共同施用，
    詎丙○○、乙○○即基於幫助施用第2 級毒品安非他命之犯
    意，容任甲○○自由施用上開吸食器所生第2 級毒品安非他
    命煙霧數口，而幫助甲○○施用第2 級毒品安非他命（甲○○所犯施用第2 級毒品安非他命罪行，業經臺灣士林地方法
    院檢察署檢察官以95年度毒偵字第1983號聲請簡易判決處刑
    ）。嗣95年10月9 日上午5 時許，甲○○另因強盜案（業經
    本院以95年度訴字第1130號判處有期徒刑8 年），在臺北市
    大同區○○街2 之2 號前為警查獲，警得其同意採尿送驗後
    ，驗得安非他命類陽性反應，經臺灣士林地方法院檢察署檢
    察官自動檢舉偵辦，始據甲○○供出其所施用安非他命之始
    末，進而查悉上情。
二、案經臺灣士林地方法院檢察署檢察官自動檢舉偵辦，被告於
    準備程序期日就被訴事實為有罪之陳述，經合議庭裁定改由
    受命法官獨任進行簡式審判程序。
    理  由
一、本件被告丙○○所犯非死刑、無期徒刑、最輕本刑為3 年以
    上有期徒刑之罪，或高等法院管轄第一審之案件，被告於本
    院準備程序進行中，就被訴事實為有罪之陳述，經告以簡式
    審判程序之旨，並聽取檢察官、被告之意見後，本院合議庭
    裁定由受命法官獨任進行簡式審判程序，是本件之證據調查
    ，依刑事訴訟法第273 條之2 規定，不受同法第159 條第1
    項、第161 條之2 、第161 條之3 、第163 條之1 及第164
    條至第170 條規定之限制，合先敘明。又按簡式審判程序之
    證據調查，不受刑事訴訟法第159 條第1 項所定：「被告以
    外之人於審判外之言詞或書面陳述，不得作為證據。」之限
    制，此見同法第273 條之2 規定甚明，據此，證人甲○○、
    乙○○於偵訊時就施用毒品犯行經過所為之證述，雖均係被
    告以外之人於審判外之陳述，惟因本案採行簡式審判程序，
    復無其他不得做為證據之法定事由，揆諸首揭說明，自均得
    採為證據。
二、訊據被告丙○○業就上開犯罪事實坦認不諱，復有下列證據
    可資佐證：
  (一)證人即正犯甲○○前經送觀察、勒戒及強制戒治後，於95年
    2 月14日強制戒治執行完畢釋放出所，經臺灣士林地方法院
    檢察署檢察官以95年度戒毒偵字第11號處分不起訴確定，復
    於95年間因犯施用第1 級毒品罪，經本院以95年度訴字第86
    0 號判處有期徒刑6 月確定等情，有卷附臺灣高等法院被告
    前案紀錄表1 份可證；至其於前揭時、地，施用被告、乙○○提供之吸食器內氣體狀之第2 級毒品安非他命之犯行，除
    據甲○○坦認不諱外，復有臺灣尖端先進生技醫藥股份有限
    公司95年10月18日濫用藥物檢驗報告、臺北市政府警察局偵
    辦毒品案件尿液檢體委驗單各1 紙附卷可考（分別參見臺灣
    士林地方法院檢察署95年度毒偵字第1983號卷【下稱：第
    1983號卷】第43頁、第44頁），並據臺灣士林地方法院檢察
    署檢察官以95年度毒偵字第1983號聲請簡易判決處刑，是甲○○於前揭時、地施用第2 級毒品安非他命之犯行，至堪認
    定。
  (二)又證人即正犯甲○○於前揭時、地所施用之第2 級毒品安非
    他命，原係被告與乙○○於95年10月8 日下午4 時許，由乙○○提供其所有之茶壺5 只，並由丙○○以開車載運之勞務
    及油資作價，至臺北縣土城市一帶向姓名年籍不詳，綽號「
    阿強」之成年男子共同購入，嗣於同日晚間10時許，攜至乙○○臺北市中山區○○○路○ 段62巷11號3 樓住處，將上開
    安非他命置入乙○○所有之吸食器內，點燃生煙共同施用，
    亦據被告陳明在卷，核與證人乙○○到庭結證相符（參見本
    院96年3 月30日審判筆錄第7 頁），堪信為真。則上開供甲○○施用之氣體狀第2 級毒品安非他命，確係被告與乙○○
    共有，至為明確。
  (三)再者，甲○○係於被告與乙○○共用吸食器施用第2 級毒品
    安非他命之際，表明有意施用，被告及乙○○即以任由甲○○取用內有第2 級毒品安非他命之吸食器，幫助甲○○施用
    氣體狀之第2 級毒品安非他命等情，又據證人乙○○、甲○○分別結證在卷（分別參見本院96年3 月30日審判筆錄第8
    頁、第3 頁至第5 頁），被告復且陳稱：「我是沒有無償轉
    讓，但是我承認我有施用，是甲○○自己要用，我問乙○○
    是否要讓甲○○施用，乙○○說甲○○是他朋友，就讓他施
    用」等語明確（參見本院96年3 月19日準備程序筆錄第3 頁
    ），則被告與乙○○主觀上確係出於幫助甲○○施用第2 級
    毒品安非他命之犯意，容任甲○○施用第2 級毒品安非他命
    無訛。
  (四)公訴人認被告係犯毒品危害防制條例第8 條第2 項之轉讓第
    2 級毒品罪，無非係以證人甲○○前於偵訊時所證：丙○○
    免費提供第2 級毒品安非他命給伊施用；是拿一小包出來，
    放在桌上大家一起用云云（參見95年11月10日偵訊筆錄，臺
    灣士林地方法院檢察署95年度毒偵字第1983號卷第59頁），
    為其主要論據，似甲○○係取用被告置於桌上之固態第2 級
    毒品安非他命，各自施用。然按毒品危害防制條例第8 條轉
    讓毒品罪所稱「轉讓行為」之客體，應限於固態而可認係「
    動產」之物，轉讓人與被轉讓人始得就該「動產」有所讓與
    合意，並進而為交付行為；若係將安非他命之煙霧氣體交予
    他人吸用，則與轉讓之構成要件未合（法務部法檢(二)字第
    0573號函參照）。經查，被告及乙○○僅係將原由其等2 人
    共同施用之吸食器所生安非他命之煙霧氣體，提供予甲○○
    於前揭時、地共同施用，俱如前述，揆之前引說明，即不能
    論被告毒品危害防制條例第8 條第2 項之轉讓第2 級毒品罪
    。
  (五)綜上所述，本案事證明確，被告幫助甲○○施用第2 級毒品
    安非他命之犯行，已堪認定，應依法論科。
三、按安非他命係毒品危害防制條例第2 條第2 項第2 款所稱之
    第2 級毒品，被告基於幫助施用第2 級毒品安非他命之犯意
    ，容任並提供吸食器所生安非他命之煙霧氣體予甲○○施用
    ，核其所為，係犯刑法第30條第1 項、毒品危害防制條例第
    10條第2 項之幫助施用第2 級毒品罪。又按刑法第28條之共
    同正犯，係指2 人以上共同實施犯罪行為者而言。幫助他人
    犯罪並非實施正犯，在事實上雖有2 人以上共同幫助，要亦
    各負幫助責任，無該條之適用（最高法院33年上字第793 號
    判例意旨參照），是被告與乙○○雖均基於幫助犯意，幫助
    甲○○施用第2 級毒品安非他命，惟仍不得論以共同正犯；
    再公訴人雖認被告係犯毒品危害防制條例第8 條第2 項之轉
    讓第2 級毒品罪，尚有未洽，業如前述，惟因社會基本事實
    同一，復經本院當庭告知被告變更後涉犯之法條以利其防禦
    ，爰依刑事訴訟法第300 條變更起訴法條而審理之，均附此
    敘明。被告有如事實欄所載之犯罪科刑執行情形，有臺灣高
    等法院被告前案紀錄表1 份附卷可憑，其受有期徒刑執行完
    畢後5 年內，故意再犯本件有期徒刑之罪，構成累犯，應依
    刑法第47條第1 項規定加重其刑。再被告犯行既僅止於幫助
    施用，即應依刑法第30條第2 項之規定減輕其刑，爰依法先
    加後減之。爰審酌被告素行不佳，明知第2 級毒品安非他命
    戕害身心健康至鉅，仍幫助甲○○施用第2 級毒品安非他命
    ，惟念甲○○本即身陷毒癮，被告犯罪手段又係於其與乙○○施用第2 級毒品之際，未加攔阻而容任正犯甲○○，自由
    取用吸食器所生第2 級毒品安非他命煙霧，衡其惡性並非重
    大，暨其品行、生活狀況、智識程度等一切情狀，量處如主
    文所示之刑，並諭知易科罰金之折算標準，以資懲儆。
據上論斷，應依刑事訴訟法第273 條之1 第1 項、299 條第1 項
前段、第300 條，毒品危害防制條例第10條第2 項，刑法第30條
第1 項前段、第2 項、第11條前段、第41條第1 項、第47條第1
項，判決如主文。
本案經檢察官檢察官洪三到庭執行職務。
中　　華　　民　　國　　96　　年　　4　　月　　16　　日
                  刑事第六庭法  官  許辰舟
以上正本證明與原本無異。
如不服本判決應於判決送達後10日內向本院提出上訴狀。
                            書記官  洪忠改
中　　華　　民　　國　　96　　年　　4 　　月　　16　　日
附錄本案論罪科刑法條之依據：
毒品危害防制條例第10條第2 項
施用第二級毒品者，處 3 年以下有期徒刑。
